臺灣嘉義地方法院刑事判決　　　　　　 96年度簡上字第125號
公　訴　人　臺灣嘉義地方法院檢察署檢察官
上　訴　人
即　被　告　丁○○
　　　　　　戊○○
上列上訴人即被告因傷害案件，不服本院簡易庭中華民國九十六
年三月三十日九十六年度嘉簡字第四七六號第一審判決（聲請簡
易判決處刑案號：臺灣嘉義地方法院檢察署九十六年度偵字第一
二二三號），提起上訴，本院管轄之第二審合議庭判決如下：
    主  文
原判決撤銷。
丁○○、戊○○共同犯傷害罪，各處有期徒刑參月，如易科罰金
均以銀元參佰元折算壹日，各減為有期徒刑壹月又拾伍日，如易
科罰金均以銀元參佰元折算壹日。
    事  實
一、緣丁○○、戊○○為兄弟關係，二人住在嘉義縣大林鎮○○
    路一八三號，丙○○、甲○○及乙○○○則在同路一七七號
    開設補習班，莊貴珠住在同路一八一號，均為鄰居關係。民
    國九十五年五月十三日下午四時七分許，丙○○、甲○○及
    乙○○○在嘉義縣大林鎮○○路一七七號前與莊貴珠發生口
    角，詎在場之丁○○、戊○○竟心生不滿，基於傷害之犯意
    聯絡，共同徒手毆打丙○○、甲○○及乙○○○，致丙○○
    受有頭部外傷併左眼挫傷、頭暈及左上臂擦傷之傷害，甲○○受有頭部外傷併四肢多處擦傷之傷害，乙○○○受有下背
    挫傷、左上腹挫傷及頭部外傷之傷害。
二、案經丙○○、甲○○及乙○○○訴由臺灣嘉義地方法院檢察
    署檢察官偵查後聲請以簡易判決處刑。
    理  由
一、本件上訴人即被告丁○○、戊○○均未於言詞辯論終結前對
    於偵查詢問筆錄、診斷證明書、勘驗筆錄、前案紀錄等傳聞
    證據之證據能力有所異議。因被告二人於本院審理時已坦承
    犯罪，自白且與前開傳聞證據內容相符，該等證據又查無顯
    不可信之情況，本院審酌予以採納之，無礙被告等於程序上
    之彈劾詰問權利，認前開傳聞證據合於刑事訴訟法第一百五
    十九條之四、之五等規定，因而具備證據能力，此先敘明之
    。
二、訊據被告丁○○、戊○○對於上揭犯罪事實均坦承不諱（本
    審卷第六十一頁審判筆錄），核與告訴人丙○○、甲○○及
    乙○○○指訴情節要屬一致，復有財團法人佛教慈濟綜合醫
    院大林分院診斷證明書在卷可參（交查字偵查卷第四頁反面
    至第五頁）。另外，被告等於案發時地確曾出手毆打告訴人
    等，此觀卷附案發時地監視錄影翻拍照片，存有被告戊○○
    朝告訴人甲○○高舉手臂及出拳（交查字偵查卷第三十三頁
    、第三十四頁），被告丁○○伸出左手掐住告訴人丙○○之
    影像（交查字偵查卷第三十頁、第三十一頁），即至為明確
    。因之，被告二人自白與事實相符，事證明確，其犯行堪以
    認定。
三、核被告丁○○、戊○○所為，均係犯刑法第二百七十七條第
    一項之傷害罪。被告等行為後，九十五年六月十四日修正公
    布，同年七月一日施行之刑法施行法第一條之一第一項、第
    二項前段增訂「中華民國九十四年一月七日刑法修正施行後
    ，刑法分則編所定罰金之貨幣單位為新臺幣。九十四年一月
    七日刑法修正時，刑法分則編未修正之條文定有罰金者，自
    九十四年一月七日刑法修正施行後，就其所定數額提高為三
    十倍。」等內容。而被告所犯之刑法第二百七十七條第一項
    自七十二年六月二十六日（即罰金罰鍰提高標準條例修正公
    布日）迄今未修正，其罰金法定刑為「一千元」，貨幣單位
    乃「銀元」，依罰金罰鍰提高標準條例第一條前段提高十倍
    ，實為「銀元一萬元」，再經現行法規所定貨幣單位折算新
    臺幣條例第二條折算為「新臺幣三萬元」。刑法施行法於九
    十五年七月一日施行後，所定罰金之貨幣單位為新臺幣，就
    其所定數額提高三十倍，刑法第二百七十七條第一項之罰金
    法定刑「一千元」，依該規定折算，亦為「新臺幣三萬元」
    。是刑法施行法前開條文修正後，刑法第二百七十七條第一
    項「罪刑」並未變更。刑法施行法第一條之一第一項、第二
    項前段之法律效果乃將刑法分則罰金刑之貨幣單位從「銀元
    」轉換為「新臺幣」，係一貨幣單位準據法，修正意旨亦止
    於釐清吾國先前易生混淆之貨幣單位系統，與罪刑無涉，尚
    無刑法第二條第一項新舊法比較適用之問題，自應適用現行
    有效之法律。
四、再被告二人行為後，九十四年一月七日修正，同年二月二日
    公布之刑法業於九十五年七月一日施行，本件所涉修正前後
    法律比較及適用之情形，詳如附表所示。其中刑法第三十三
    條第五款關於罰金定義之修正；其中刑法第四十一條第一項
    前段關於易科罰金折算標準之修正，因修正前規定足使被告
    等受較輕之刑罰，有利於行為人，皆應依刑法第二條第一項
    前段適用修正前之行為時法。前述法律變更均適用修正前之
    行為時法，毋庸審酌一體適用或分別適用修正前後法律。
五、被告二人就前揭犯行，有犯意聯絡及行為分擔，均為共同正
    犯。被告等於相同時地毆傷告訴人丙○○、甲○○及乙○○○等三人，係以一行為觸犯三個傷害罪名，為想像競合犯，
    應從一重處斷。原審予以論罪科刑，固非無見。惟查，被告
    丁○○、戊○○均係一行為觸犯數罪名之想像競合犯，原審
    漏未審論被告所觸犯數個傷害罪名間之關係並適用想像競合
    犯規定從一重處斷，難謂妥適；原審判決後，中華民國九十
    六年罪犯減刑條例業於九十六年七月十六日公布施行，原審
    未及審酌，容有未洽。被告上訴意旨空言指摘原判決量刑過
    重而不當，雖無理由，但原判決既有上述可議之處，自應由
    本院撤銷原判決並自為判決。爰依被告丁○○、戊○○之供
    述（本審卷第六十八頁審判筆錄）及臺灣嘉義地方法院檢察
    署刑案資料查註紀錄表、臺灣高等法院被告前案紀錄表之記
    載（本審卷第十頁至第十四頁），審酌被告二人係因鄰居莊
    貴珠與告訴人口角時在場，心生不滿進而犯罪之動機及目的
    ；犯罪時未受明顯之刺激；共同徒手毆打告訴人之手段；被
    告丁○○未有任何前科，被告戊○○曾因違反藥事法案件經
    法院判處罪刑並執行完畢（尚未構成累犯）之品行；被告丁○○警察學校畢業，戊○○五專畢業之智識程度；被告丁○○已婚，二個小孩，被告戊○○已婚，二個小孩之生活狀況
    ；告訴人所受傷害程度；被告等於偵查中推卸責任否認犯行
    ，至本院審理時始坦承犯行；仍未與告訴人達成和解之態度
    等一切情狀，分別量處如主文所示之刑，並諭知易科罰金之
    折算標準，再依中華民國九十六年罪犯減刑條例第二條第一
    項第三款規定減其刑期二分之一。
據上論結，應依刑事訴訟法第四百五十五條之一第一項、第三項
、第三百六十九條第一項前段、第三百六十四條、第二百九十九
條第一項前段，刑法第二條第一項前段、第二十八條、第二百七
十七條第一項、第五十五條前段、第四十一條第一項前段（修正
前），刑法施行法第一條之一第一項、第二項前段，罰金罰鍰提
高標準條例第二條（刪除前），中華民國九十六年罪犯減刑條例
第二條第一項第三款、第七條，判決如主文。
本案經檢察官陳慧玲到庭執行職務。
中　　華　　民　　國　　96　　年　　7 　　月　　20　　日
                      刑事第五庭審判長　法　官  林信旭
                                        法　官  洪嘉蘭
                                        法　官  張道周
上列正本證明與原本無異。
本件不得上訴。
中　　華　　民　　國　　96　　年　　7 　　月　　20　　日
                                        書記官  黃意雯
附記本判決論罪之法條全文
刑法第二百七十七條第一項
傷害人之身體或健康者，處三年以下有期徒刑、拘役或一千元以
下罰金。
附表（打勾者表示有利於行為人）
┌──┬──┬───────────┬──┬────────────┐
│編號│條號│新法                  │比較│理由                    │
│    │    ├───────────┤適用│                        │
│    │    │舊法                  │結果│                        │
├──┼──┼───────────┼──┼────────────┤
│1   │33  │新條文                │    │(一)修正後刑法第三十三條第│
│    │    │主刑之種類如下：      │    │  四款僅將拘役之計算單位│
│    │    │四、拘役：一日以上，六│    │  由月更正為日，內容完全│
│    │    │    十日未滿。但遇有加│    │  相同，無涉刑度加重或減│
│    │    │    重時，得加至一百二│    │  輕，並無法律變更之情形│
│    │    │    十日。            │    │  ，應適用現行法規。    │
│    │    │五、罰金：新臺幣一千元│    │(二)修正前刑法第三十三條第│
│    │    │    以上，以百元計算之│    │  五款規定，罰金：一元以│
│    │    │    。                │    │  上，修正後則提高為，罰│
│    │    ├───────────┼──┤  金：新臺幣一千元以上，│
│    │    │舊條文                │ˇ  │  以百元計算之，致刑度有│
│    │    │主刑之種類如下：      │    │  加重之情形，應依新刑法│
│    │    │四、拘役：一日以上，二│    │  第二條第一項前段之規定│
│    │    │    個月未滿。但遇有加│    │  ，適用行為時法。（最高│
│    │    │    重時，得加至四個月│    │  法院刑事庭會議決議，下│
│    │    │    。                │    │  稱最高法院決議）      │
│    │    │五、罰金：一元以上。  │    │                        │
├──┼──┼───────────┼──┼────────────┤
│2   │41  │新條文                │    │修正前刑法第四十一條第一│
│    │    │犯最重本刑為五年以下有│    │項前段規定，犯最重本刑為│
│    │    │期徒刑以下之刑之罪，而│    │五年以下有期徒刑以下之刑│
│    │    │受六個月以下有期徒刑或│    │之罪，而受六個月以下有期│
│    │    │拘役之宣告者，得以新臺│    │徒刑或拘役之宣告，因身體│
│    │    │幣一千元、二千元或三千│    │、教育、職業、家庭之關係│
│    │    │元折算一日，易科罰金。│    │或其他正當事由，執行顯有│
│    │    ├───────────┼──┤困難者，得以一元以上三元│
│    │    │舊條文                │ˇ  │以下折算一日，易科罰金。│
│    │    │犯最重本刑為五年以下有│    │依修正前有效現已廢止之罰│
│    │    │期徒刑以下之刑之罪，而│    │金罰鍰提高標準條例第二條│
│    │    │受六個月以下有期徒刑或│    │規定，就其原定提高為一百│
│    │    │拘役之宣告，因身體、教│    │倍折算一日，即銀元一百、│
│    │    │育、職業、家庭之關係或│    │二百或三百元折算一日，換│
│    │    │其他正當事由，執行顯有│    │算成新台幣即三百、六百或│
│    │    │困難者，得以一元以上三│    │九百元折算一日。修正後同│
│    │    │元以下折算一日，易科罰│    │條項前段易科罰金折算標準│
│    │    │金。                  │    │則提高為以新台幣一千、二│
│    │    │                      │    │千或三千元折算一日，比較│
│    │    │                      │    │修正前後之適用結果，修正│
│    │    │                      │    │前之規定足使行為受較輕之│
│    │    │                      │    │易刑處分，較有利於行為人│
│    │    │                      │    │，應依刑法第二條第一項前│
│    │    │                      │    │段之規定，應適用行為時法│
│    │    │                      │    │。（最高法院決議）      │
└──┴──┴───────────┴──┴────────────┘
